【裁判字號】    98,交聲,629
【裁判日期】    980813
【裁判案由】    交管條例聲異
【裁判全文】
臺灣板橋地方法院交通事件裁定         98年度交聲字第629號
                                     98年度交聲字第630號
原處分機關  交通部公路總局臺北區監理所蘆洲監理站
異  議  人
即受處分人  甲○○
上列受處分人因違反道路交通管理處罰條例案件，對於交通部公
路總局臺北區監理所蘆洲監理站於民國98年3 月6 日分別以北監
蘆字第裁46-C00000000號、北監蘆字第裁46-C00000000號裁決處
分（原舉發通知單號碼：臺北縣政府警察局北縣警交字第C00000
000 號、C00000000 號），聲明異議，本院裁定如下：
    主  文
異議均駁回。
    理  由
一、原處分意旨略以：異議人即受處分人甲○○於民國（下同）
    98年1 月23日16時55分駕駛其所有車號GGV-996 號重型機車
    ，行經臺北縣三重市○○路○段358 號前，經臺北縣政府警
    察局三重分局永福派出所執勤員警以異議人有「不按遵行方
    向行駛（逆向行駛）」及「違反處罰條例行為，拒絕停車接
    受稽查而逃逸」之違規事由，分別以臺北縣政府警察局北縣
    警交字第C00000000 號、C00000000 號舉發違反道路交通事
    件通知單（下稱舉發通知單）逕行舉發；嗣異議人不服，曾
    於同年2 月9 日向原處分機關提出申訴，經交通部公路總局
    臺北區監理所蘆洲監理站（下稱原處分機關）原處分機關函
    轉原舉發機關查處無誤後，經原處分機關於98年3 月6 日分
    別以以北監蘆字第裁46-C00000000號違反道路交通管理事件
    裁決書（下稱裁決書），以道路交通管理處罰條例第60條第
    1 項及同條例第63條第1 項第1 款（裁決書漏載第1 項第1
    款）之規定；及以北監蘆字第裁46-C00000000號裁決書，依
    同條例第45條第1 款規定，及同條例第63條第1 項第1 款（
    裁決書漏載第1 項第1 款），各裁處異議人罰鍰新臺幣（下
    同）3 千元，記違規點數1 點及罰鍰9 百元，記違規點數1
    點。
二、異議理由略以：(一)伊日前接到三重分局來電，叫伊騎機車至
    三重分局勘驗，機車本身三面均有圓形隊徽圖案，車前並無
    裝置菜籃的洞孔，經四面採證照相後，也未讓伊說明就請伊
    回去。98年3 月5 日來函說明菜籃是可以拆卸之附加裝置，
    當時張警員及另位同仁也查證過，並沒有裝置及拆卸的痕跡
    。車前貼有台北縣退伍陸戰隊隊友協會的小字體是採證相片
    近距離拍攝的，為何未敘說明顯的圖型圖案，而與員警舉發
    單敘明特徵相吻，協會名稱行進中根本看不清楚。(二)三重市
    ○○路○ 段往三和路4 段的單行道，本身寬不過3 米，兩旁
    又有商家，伊若經過進入，不可能不讓員警攔截而逃逸。(三)
    違規單有敘說身穿藍色雨衣，當天是否下雨，為何要穿雨衣
    ，為此聲明異議，請求撤銷原處分云云。
三、按汽車駕駛人，爭道行駛有不按遵行之方向行駛者，處新臺
    幣6 百以上1 千8 百元以下罰鍰並應記違規點數1 點，再汽
    車駕駛人，駕駛汽車有違反本條例之行為，經交通勤務警察
    或依法令執行交通稽查任務人員制止時，不聽制止或拒絕停
    車接受稽查而逃逸者，除按各該條規定處罰外，處新臺幣3
    千元以上6 千元以下罰鍰，並應記違規點數1 點，道路交通
    管理處罰條例第45條第1 款、第60條第1 項、63條第1 項第
    1 款分別定有明文。
四、經查：
（一）本件異議人即受處分人甲○○確有於98年1 月23日16時55
      分駕駛其所有車號GGV-996 號重型機車，行經臺北縣三重
      市○○路○段358 號前，經臺北縣政府警察局三重分局永
      福派出所執勤員警以異議人有「不按遵行方向行駛（逆向
      行駛）」及「違反處罰條例行為，拒絕停車接受稽查而逃
      逸」之違規事由，分別以臺北縣政府警察局北縣警交字第
      C00000000 號、C00000000 號舉發通知單逕行舉發；嗣異
      議人不服，曾於同年2 月9 日向原處分機關提出申訴，經
      原處分機關函轉原舉發機關查處無誤後，經原處分機關於
      98年3 月6 日分別以以北監蘆字第裁46-C00000000號裁決
      書，以道路交通管理處罰條例第60條第1 項及同條例第63
      條第1 項第1 款（裁決書漏載第1 項第1 款）之規定；及
      以北監蘆字第裁46-C00000000號裁決書，依同條例第45條
      第1 款規定，及同條例第63條第1 項第1 款（裁決書漏載
      第1 項第1 款），各裁處異議人罰鍰新臺幣（下同）3 千
      元，記違規點數1 點及罰鍰9 百元，記違規點數1 點等情
      ，此有舉發通知單影本2 紙、申訴書、臺北縣政府警察局
      三重分局98年3 月3 日北縣警重交申字第0980009638號函
      、裁決書2 紙等資料附卷可按。
（二）異議人雖以上開情詞置辯。惟查，異議人確於前開時、地
      有前揭之違規事實，業據證人即本件執勤舉發之員警乙○
      ○於本院訊問時具結證述屬實，其證稱：「（問：本件舉
      發之過程？）這兩件通知單都是我開的沒有錯。當時開立
      的情況就是在庭的這位先生駕駛GGV-996 號機車，從三和
      路四段358 號那邊，358 號其實是一條巷子，但是沒有編
      成巷弄，這條巷子是單行道，當時他是逆向騎過來的時候
      ，我比手勢叫他回去，如果他有騎回去，我們就不予舉發
      ，但是他沒有停下來，我就鳴哨、比手勢，GGV-996 就迴
      轉，往他騎過來的方向離開。（問：當時看到確實是在庭
      的異議人騎GGV-996 號機車？）是。（問：你當時距離他
      大約多遠？）在看到他違規的時候大約2 、30公尺，比手
      勢到他迴轉那時候大約是12、3 公尺，但是之後他迴轉後
      我有追上去，大概距離異議人3 、4 公尺。（問：你說你
      有看到車前有退役的字樣？）是。（問：車前還有菜籃？
      ）是。（問：他當時身穿什麼衣服？）那時候是寫說黃色
      和藍色混雜的顏色的雨衣。（問：你距離3 、4 公尺，可
      以看到車前有退役的字樣嗎？並提示機車照片，其上有「
      台北縣退伍陸戰隊隊友協會」字樣）我當時看到的字樣，
      這些字我沒有辦法看清楚，但是退役等字我當時看到是在
      機車左上角，詳細有哪些字我不是很記得，但是有看到退
      役字樣，看到是用貼紙貼的，字跡的顏色有點忘記了。（
      問：你確定當時看到的是「退役」二字？）我們在舉發的
      時候是以車牌為主。應該是車子上有類似退役內容的字樣
      ，至於詳細的內容我記不得。（問：但是你確定當時的騎
      士是在庭的異議人？）我當時有確定騎士是在庭異議人，
      還有車牌號碼。（問：有何補充？）我們舉發是以車牌為
      主，所以主要是記車牌，至於其他什麼字樣或穿著、車子
      的樣態都是輔佐而已，至於我剛才說的特徵，他可以事後
      再改動拆裝。（問：異議人稱有去你們分局，看他車子前
      面沒有拆卸菜籃的痕跡，對此你有何意見？）因為我對我
      逕行舉發的違規車輛印象會比較深刻，今天來開庭的時候
      ，我有看到該台機車，我對這台機車的印象其實滿深的，
      我剛才也有照相片，這台機車前面有看起來可以鎖菜籃的
      地方。（庭呈數位相機顯示影像，其上有異議人車輛，前
      方有螺絲孔，似可裝卸物品。）」等語明確（見本院98
      年4 月15日訊問筆錄第2 至4 頁），並庭呈於98年4 月15
      日開庭當日異議人的機車近照相片1 紙附卷可稽。觀諸證
      人之證詞，證人確定當時之違規駕駛人即為當庭之異議人
      無誤，本院徵諸證人之證人，異議人其違規地點與證人當
      時舉發位置僅相距2 、30公尺左右，另就證人比手勢到異
      議人迴轉那時候大約僅相距是12、3 公尺，之後異議人迴
      轉後，證人有追上去，大概距離異議人僅短短3 、4 公尺
      之間隔，證人當能看清駕駛人無誤。再者，就當時之舉發
      狀況，證人均能清楚且連續證述，又其之證述內容並無前
      後矛盾之處，足徵證人證詞足以採信，且證人應無誤判之
      虞。況證人乙○○係親眼目睹異議人上開違規行為，以一
      般執勤員警之專業訓練而言，對於該等職務上事項之觀察
      程度自遠較一般人更為專注，其誤判之可能性極低，亦應
      無隨意誣指異議人違規之可能。從而本件依異議人及舉發
      員警乙○○所述之內容，佐以當時異議人行駛之路線、證
      人乙○○站立之位置、當時之舉發之狀況，經相互印證後
      ，可認證人乙○○證述異議人確有前揭不按遵行方向行駛
      （逆向行駛）及拒絕停車接受稽查而逃逸等違規行為情事
      ，均無違常理，是異議人空口否認無違規之事實，復無法
      提出任何積極證據供本院調查，是本院無法為有利於異議
      人之認定。
（三）雖異議人一再以其車前並無裝置菜籃等語置辯，惟查，本
      件係屬於逕行舉發之案件，須先將舉發通知單2 紙合法送
      達予異議人，本件舉發方屬合法。是本件違規異議人於接
      到逕行舉發通知單後，再向原舉發機關提出申訴程序後，
      方經原舉發機關查處無誤後，原舉發機關方依法掣開裁決
      書。惟異議人於接到本件之逕行舉發通知單後，倘將菜籃
      之附加裝置拆卸，並非無任何可能性存在，此亦有證人乙
      ○○到庭證稱：「我們舉發是以車牌為主，所以主要是記
      車牌，至於其他什麼字樣或穿著、車子的樣態都是輔佐而
      已，至於我剛才說的特徵，他可以事後再改動拆裝。」等
      語甚詳，復有臺北縣政府警察局三重分局北縣警重交申字
      第0980009638號函1 紙附卷可按，況依證人庭呈之異議人
      車輛照片確有疑似裝置菜藍之孔隙。再者，本件係屬逕行
      舉發案件，為避免發生異議人爭議，證人於舉發當時，於
      逕行舉發通知單上，明確記載「車前有「退役」等字樣，
      車前有菜籃、身著黃、藍色塑膠連身雨衣」等字樣，足以
      輔佐證明異議人確有上開違規事實。又本院參酌證人所當
      庭呈採證照片，異議人之機車上確實有「台北縣退伍陸戰
      隊隊友協會」等相類似字樣，且縱然如異議人所言，倘異
      議人之機車真裝置有菜籃後，會把前面的字體擋住，惟按
      常理及經驗法則，一般裝置於車前之菜籃多有孔隙，且異
      議人機車上字體與車身呈現對比色，是證人從菜籃的孔隙
      車看到該等顏色呈強烈對比之字體，亦與常理無悖。況證
      人於本院開庭之時亦證述伊對逕行舉發之案子通常記憶較
      為深刻，且其對異議人之機車印象滿深之證述，是證人證
      述本件異議人確有駕駛上開機車行經違規地點，堪予採信
      ；再查，本件異議人不依遵行方向行駛（逆向行駛）及拒
      絕停車接受稽查隨即逃逸等違規情形事出突然，客觀上舉
      發員警顯不及取用照相器材拍照存證，縱已無法藉由其他
      科學舉證方式認定事實，惟在認定事實上，人證本即為法
      律所允許之證據方法，茍證人經具結之證述經調查結果可
      得與事實相符之心證，自可憑以為事實之認定，此在數量
      龐大且突發狀況較多之交通事件中尤然，故自不因未經拍
      照存證或錄影而有異。
（四）次查，執行勤務警員掣單舉發違反道路交通管理處罰條例
      所列之違規事實，本質上為行政處分，係公務員基於職務
      上權力，依法就特定之具體事件所為具有公法上效果之單
      方行政行為，基於公務員為公法上行為具有公信力之原則
      ，該行政處分當可被推定為真正，其據以依法處分之事實
      認定亦為真正無誤。反之，若謂公務員一切行政行為均須
      預留證據以證其實，則國家行政勢必窒礙難行，據此，刑
      事訴訟法就犯罪證據有關之規定中與屬行政秩序罰之交通
      違規裁罰本質不合之部分，自不在準用之列。本此公信原
      則，立法者以道路交通管理處罰條例第92條第3 項之授權
      ，賦予行政機關訂定違反道路交通管理事件統一裁罰基準
      及處理細則，使執勤員警得當機處分，以達其維護交通秩
      序、安全之行政目的。再者，本件證人乙○○與異議人素
      不相識，亦無怨隙，應無甘冒自身觸犯偽證罪之風險而設
      詞誣攀異議人之理，且交通警員製單舉發違反道路交通處
      罰條例所列之違規事實，本質上係公務員依法執行職務之
      行為，如有枉法構陷或為不實記載之行為，亦需負擔嚴厲
      之刑事責任，國家並以此擔保公務員能忠實執行職務，如
      無其他證據顯示舉發警員有誤認或故意構陷之情事時，尚
      難以舉發警員無法提出其他證據佐證，即認其所述不可採
      信，故證人乙○○上開證述，應屬可採。是異議人之違規
      行為，堪予認定，應依法裁決。
五、綜上所述，異議人騎乘機車不按遵行方向行駛（逆向行駛）
    及拒絕停車接受稽查而逃逸等違規行為，既經認定，且本件
    異議人係於應到案日期前向原處分機關提出申訴，則原處分
    機關依道路交通管理處罰條例第第60條第1 項、第63條第1
    項第1 款；同條例第45條第1 款、第63條第1 項第1 款及違
    反道路交通管理事件統一裁罰基準表之規定，分別裁處受處
    分人罰鍰3 千元、記違規點數1 點；罰鍰9 百元、記違規點
    數1 點，核無不當。異議人異議意旨，均無理由，自應將其
    異議均駁回。
六、據上論斷，應依道路交通管理處罰條例第87條第2 項、道路
    交通案件處理辦法第19條，裁定如主文。
中    華    民    國    98    年    8     月    13    日
                  交通法庭   法  官   吳幸娥
以上正本證明與原本無異
如不服本裁定應於送達後5 日內敘明理由向本院提出抗告狀
                              書記官  蕭佩宜
中    華    民    國    98    年    8     月    14    日


司法院資訊處製作；財團法人民間司法改革基金會備份。
